臺灣高雄地方法院刑事判決　　　　　　　　　　　　　九十年度訴字第一二二八號
　　公　訴　人　臺灣高雄地方法院檢察署檢察官
　　被　　　告　丙○○
右列被告因偽造文書案件，經檢察官提起公訴（八十九年度偵緝字第一三七二號），
本院判決如左：
    主  文
丙○○共同行使偽造私文書，足以生損害於他人，處有期徒刑柒月。
如附表一所示之物沒收。
    事  實
一、甲○○（經本院八十八年易字第一六五七號判決業務侵占罪，處有期徒刑柒月確
    定）於八十七年八月三日向客戶泳昇有限公司收取，載明憑票支付其任業務部副
    科長之桃園乙○○○股份有限公司（下稱翔工公司）之貨款，票號ＡＱ0000
    000號，面額新台幣（下同）五十七萬七千五百元，發票日為同月三十一日支
    票一紙，翔工公司說明不給其預估數額，甲○○乃決意侵占。丙○○係其新任職
    高雄市○○○路萬事通公司同事，為幫甲○○兌領票款，基於共同犯意，先由甲○○於八月底某日在萬事通公司辦公室在支票背面填上姓名、身分證字號及住址
    後，交丙○○偽造乙○○○股份有限公司印章蓋用背書以表示該公司將支票背書
    轉讓甲○○及對支票負擔保責任。再由丙○○佯稱自己和甲○○均拒絕往來且無
    戶頭，黑社會要逼殺，博取萬事通公司董事長丁○○同情，而將該偽造背書之支
    票交予不知情之丁○○提出行使交換領得面載金額，足生損害於翔工公司。
二、案經臺灣高雄地方法院移請台灣高雄地方法院檢察署檢察官偵查起訴。
    理  由
一、訊之被告矢口否認有為前揭犯行，辯稱：伊與甲○○交給證人系爭支票時，支票
    上並無翔工公司的印文、背書，這張支票是甲○○向丁○○借款九萬元的擔保云
    云。惟查：
    (一)被告丙○○辯稱系爭支票係甲○○向丁○○借款九萬元之擔保，並未收受其他
      支票，然經證人提出高雄市第二信用合作社票號ＯＡ0000000及ＯＡ0
      000000支票，票頭上有被告丙○○之簽名後，被告翻異其詞辯稱「這是
      還沒有兌現以前證人開給我的，兌現以後證人就沒有開支票給我」等語（見本
      院九十一年八月二十二日審判筆錄），況且，被告交予證人丁○○系爭支票如
      未有翔工公司印文，無法兌現，證人豈得收受以為借款之擔保，是被告所辯，
      已有可疑。
    (二)系爭支票係甲○○交予被告丙○○之事實，業據甲○○於本院八十八年易字第
      一六五七號審理時所承認（見該卷第十二頁、第十六頁背面「我票交給丙○○
      ，丙○○再交給丁○○，應更從丁○○帳戶領出來的，後來丁○○沒有把錢給
      我，但是丙○○有說票在丁○○那邊」、第二十八頁），亦與本院九十年七月
      二十六日到庭陳述「我將支票拿給被告，被告再將支票拿給丁○○，整個過程
      不過十秒鐘而已」等語相符（見本院該日審判筆錄）。至甲○○於本院同日所
      稱「票據背後的領款人是我簽名的，我交給丁○○時，支票背後還沒有蓋翔工
      公司的印章」等語，及九十一年五月九日到庭所稱「我與被告一同拿給丁○○
      的」等語有所不同，惟堪認系爭支票透過被告丙○○而交予證人丁○○。
    (三)又據甲○○於上開案件中所述「八月份我有向現任職公司丙○○提這件事，丙○○教我不如把票領出來，結果丙○○就把這張票交給萬事通董事長丁○○」
      、「我到新公司任職時，我有向丙○○提起，趙某說要領這張票，但還沒領之
      前，他說他把票交給丁○○說要去領」等語（見該卷第十二頁）；「（問：這
      張票你交給丙○○時，票上是否蓋上翔工公司的印章？）沒有。偵查卷（指：
      台灣板橋地方法院檢察署八十七年偵字第一二三一四六號卷）第三頁支票背面
      『甲○○』及地址我要交給丙○○時寫的，我有跟丙○○說我要把交際費七萬
      多元拿回來。但帳戶不是我寫的。」（見該卷第二十八頁），準此，堪認被告
      丙○○提議甲○○將系爭支票兌現。
    (四)證人丁○○證稱：「（問：當初如何拿到這張支票？）案發當時被告跑來找我
      ，說對不起我，要彌補我。那時候被告先以電話通知我要與甲○○到高雄找我
      ，但是到高雄找我的只有被告一人，隔了幾天之後，被告才拿支票給我，被告
      拿支票給我的時候甲○○沒有在場。我問被告支票如何來的，他說是甲○○的
      業務獎金。我拿到支票的時候，支票上面有抬頭，也有公司章，也沒有禁止背
      書轉讓，有收款人公司的章。被告拿這張支票給我，說他們的戶頭不能用，要
      借我的帳戶兌現這張票，兌現之後，再將錢給被告。」、「問（被告拿支票給
      你的時候，有沒有拿錢給被告？）我當時就拿了九萬元的現金給被告，因為被
      告與甲○○聲稱他們才從中、北部下來，沒有地方住，這九萬元算是票款的先
      行支付；我拿到票的時候，有查過這張票。我開支票給被告的時候，並沒有寫
      明受款人，因為被告沒有戶頭可以收。」等語，是證人丁○○收受系爭支票係
      以其戶頭代收之性質。
    (五)證人丁○○於本院八十八年易字第一六五七號審理時證稱：「在八十七年八月
      二十日之前，我就先領了十二萬元現金交給丙○○，因票是丙○○交給我的，
      丙○○說他與被告（即甲○○）有債權債務往來，票是被告要還他錢的，九月
      八日我又開了一張十五萬元的支票，高雄二信明誠分社給丙○○。十月七日我
      交了一張二十萬元的票，二萬六千元的票及七萬元的票，我都直接先交給丙○○，事後我知道（他們在交談我聽到）七萬元及二萬六千元的票丙○○有交給
      甲○○。因這些不是我的，他只借我的戶頭而已，以上總金額為五十六萬六千
      元，但甲○○在八十七年一月間他曾經跟我借三萬元，被告（甲○○）跟我說
      就從票款扣除，但這是丙○○轉告的。」等語（見該卷第二十七頁），其中支
      票部分核與本院向高雄市第二信用合作社明誠分社查詢相符，此有該分社九十
      一年八月二十三日覆函及上開支票四紙影本可證，而甲○○於該案亦承認有收
      受其中二萬六千元支票，僅辯稱係向公司預支款及未向丙○○應允以系爭支票
      折抵三萬元之情，準此，堪認被告將系爭支票委由證人丁○○存入帳戶兌現。
    (六)綜合以上，系爭支票由證人丁○○收取時已有翔工公司印文，而甲○○交予丙○○時，系爭支票尚無翔工公司印文，是堪以認定翔工公司印文顯由被告丙○○所偽造。至被告聲請傳訊甲○○部分，甲○○前已二次到院證述，且其證言
      明顯與前案所述有所不同，顯有迴護之疑，是被告此部分聲請，尚無必要，附
      此敘明。
二、按在支票背面偽造署押以為背書，其偽造支票背書，在票據法上係表示對支票負
    擔保責任之意思，為法律規定之文書，並非習慣表示一定用意之證明，而應成立
    偽造私文書罪，此經最高法院著有七十年台上字第二一六二號判例可參。核被告
    丙○○所為，係犯第二百十六條、第二百十條之行使偽造私文書罪。又共同正犯
    對於共同意思範圍內之行為，均應負責，故對於發生共同犯意以前之其他共同正
    犯之行為有加以利用而繼續共同實施犯罪之意思，則該行為即在共同意思內，應
    共同負責，本件被告丙○○與甲○○間，就所犯上開行使偽造私文書罪，有共同
    之犯意聯絡及行為分擔，為共同正犯。又被告利用不知情之丁○○兌取系爭支票
    ，係間接正犯。又偽造印章及蓋用偽印文，係偽造私文書行為之一部，而被告偽
    造私文書後，復持以行使，其偽造之低度行為為行使之高度行為吸收，僅論以行
    使偽造文書罪，而不另論偽造印章、印文及私文書罪。至本院八十八年易字第一
    六五七號確定判決認定被告丙○○就甲○○業務侵占部分亦有犯意聯絡與行為分
    擔，然本院認此部分於前案認定之「嗣於同（八）月十二日離職時，甲○○竟意
    圖為自己不法之所有，基於侵占之故意，在桃園地區決意侵占其所持有之上開支
    票兌領票款。嗣甲○○新任職公司之同事丙○○獲悉上情後，為領取票款，甲○○與丙○○基於共同之犯意聯絡... 」等語，於本院審理時，被告丙○○到院答
    辯，而公訴人提出之證據及本院查得之證據均不足認定被告丙○○與甲○○之共
    同犯意聯絡及於前甲○○決意侵占之部分，併此敘明。爰審酌被告犯後猶飾詞狡
    辯，並無悔意，及為牟取不法利益而偽造他人印章印文持已使用，所生危害非輕
    等一切情狀，量處如主文所示之刑。如附表一所示偽造之翔工公司印文及印章各
    一枚，雖該印章並未扣案，但無證據足證已滅失，且基於共同犯罪行為，應由共
  犯各負全部責任之理論，已在其他共犯所犯案件諭知沒收之物品，在本件共犯判
    決時仍應依刑法第二百十九條諭知沒收之，公訴人認被告偽造之上述印章及印文
    業經本院八十八年度易字第一六五七號判決宣告，爰不另行聲請宣告，尚有未洽
    ，附此敘明。
據上論斷，應依刑事訴訟法第二百九十九條第一項前段、刑法第二百十六條、第二百
十條、第二百十九條、第二十八條，判決如主文。
                                       臺灣高雄地方法院刑事第一庭
中      華      民      國    九十一    年     十一     月    二十九    日
                                      法  官       楊智守
右正本證明與原本無異。
如不服本判決，應於判決送達後十日內，向本院提出上訴狀。
                                      書記官       王美玲
中    華    民    國    九十一    年     十二     月        二        日
┌───────────────────────────────────┐
│附表一                                                                │
├───────────────────────────────────┤
│如台灣板橋地方法院檢察署八十七年偵字第一二三一四六號卷第三頁之支票正本│
│背面偽造之「乙○○○股份有限公司印文」一枚                            │
├───────────────────────────────────┤
│偽造之「乙○○○股份有限公司印章」一枚（印文形式如台灣板橋地方法院檢察│
│署八十七年偵字第一二三一四六號卷第三頁之支票正本背面之翔工公司印文）  │
└───────────────────────────────────┘
